【裁判字號】    89,台上,6943
【裁判日期】    891116
【裁判案由】    妨害兵役
【裁判全文】
最高法院刑事判決                              八十九年度台上字第六九四三號
    上訴人   台灣高等法院檢察署檢察官
    被  告   甲○○
右上訴人因被告妨害兵役案件，不服台灣高等法院中華民國八十七年七月二十四日第
二審判決（八十七年度上訴字第二三八○號，起訴案號：台灣板橋地方法院檢察署八
十六年度偵字第五六三一號），提起上訴，本院判決如左：
    主  文
原判決撤銷，發回台灣高等法院。
    理  由
本件原判決維持第一審諭知被告甲○○無罪之判決，駁回檢察官在第二審之上訴，固
非無見。
惟按：現役軍人犯罪，由軍法機關追訴審判，但所犯為陸海空軍刑法及其特別法以外
之罪，而屬刑法第六十一條所列各罪者，不在此限，國家安全法第八條第二項定有明
文。又犯罪在任職服役前，發覺在任職服役中，依軍事審判法追訴審判，但案件在追
訴審判中，而離職離役者，初審案件應移送該管第一審之法院，上訴案件應移送該管
第二審之法院審判。犯罪在任職服役中，發覺在離職離役後者，由法院審判。軍事審
判法第五條第一、二項亦定有明文。查妨害兵役治罪條例第三條第五款之罪，並非刑
法第六十一條所列各罪之案件，自應依前揭規定辦理。本件檢察官雖於民國八十六年
三月三十日起訴被告犯妨害兵役治罪條例第三條第五款之罪，惟被告於八十五年十一
月四日應召入伍，有台北縣三重市公所八十六年十二月二十三日八六北縣重兵字第八
八二七七號函載述在卷，且經被告於八十七年二月二十六日第一審審理時供承屬實（
見一審卷第八頁背面、三十二頁），是自檢察官起訴時起至第一審法院審理時止，依
前揭說明，被告應由軍法機關追訴審判，第一審法院並無審判權。再據被告於原審八
十七年七月十七日審理時，又供承伊現已役畢返家等語（見原審卷第十三頁），果被
告所陳不虛，揆諸上開軍事審判法第五條第一項但書之規定，原審因被告之離役，又
已取得審判權，苟原審對本件有審判權，因第一審法院於審理時，對被告並無審判權
，所為無罪判決自有違誤，原審未撤銷該不當之判決，而諭知上訴駁回，殊有適用法
則不當之違法。被告究竟現已否離役，如已離役，係自何時離役，事實既仍欠明，本
院無從為適用法律當否之判斷。原審未根究明白，遽行判決，自嫌速斷。上訴意旨指
摘原判決不當，洵有理由，應認原判決有發回更審之原因。
據上論結，應依刑事訴訟法第三百九十七條、第四百零一條，判決如主文。
中      華      民      國    八十九    年     十一     月     十六     日
                              最高法院刑事第三庭
                                  審判長法官  陳  錫  奎
                                        法官  洪  清  江
                                        法官  吳  昆  仁
                                        法官  李  伯  道
                                        法官  陳  世  雄
      右正本證明與原本無異
                                              書  記  官
中      華      民      國    八十九    年     十一     月    二十一    日


司法院資訊處製作；財團法人民間司法改革基金會備份。
